臺灣桃園地方法院刑事判決
110年度易字第838號
公  訴  人  臺灣桃園地方檢察署檢察官
被      告  許耀文




上列被告因違反毒品危害防制條例案件，經檢察官聲請以簡易判
決處刑（110年度毒偵字第778號），本院認不宜以簡易判決處刑
（原案號：110年度桃簡字第604號），改依通常程序審理，判決
如下：
    主  文
本件公訴不受理。
    理  由
一、聲請簡易判決處刑意旨略以：被告許耀文前於民國108年間
    因施用毒品案件，由臺灣桃園地方檢察署（下稱桃園地檢署
    ）檢察官以108年度毒偵字第582號為緩起訴處分，緩起訴期
    間為108年7月23日至110年1月22日止，並於109年6月17日履
    行完成附命之戒癮治療。詎仍不知戒除毒癮，於上開履行完
    成後3年內，復基於施用第二級毒品之犯意，於110年1月10
    日晚間10時許，在桃園市○○區○○路000號居所，以燃燒玻璃
    球吸食之方式，施用第二級毒品甲基安非他命1次。因認被
    告涉犯毒品危害防制條例第10條第2 項之施用第二級毒品罪
    嫌等語。
二、按檢察官聲請以簡易判決處刑之案件，法院於審理後認應為
    不受理判決之諭知者，應適用通常程序審判之，刑事訴訟法
    第451條之1第4項但書第3款、第452條分別定有明文。
三、次按起訴之程式違背規定者，應諭知不受理之判決，並得不
    經言詞辯論為之，刑事訴訟法第303條第1款、第307條分別
    定有明文。而毒品危害防制條例第24條第1項、第2項規定於
    修正後，檢察官可依刑事訴訟法第253條之2第1項第4款至第
    6款或第8款規定，為多元之附條件緩起訴處分，不限於「附
    命緩起訴」，以使毒品施用者獲得有利於戒除毒癮之適當處
    遇，且該附條件緩起訴經撤銷後，檢察官應繼續偵查或起訴
    ，其立法理由並說明：「緩起訴處分是利用機構外之處遇，
    協助施用毒品者戒除毒癮，為達成戒除毒癮之目的，於撤銷
    緩起訴處分後，宜由檢察官依法繼續偵查或起訴，亦即仍有
    現行條文第20條觀察、勒戒及強制戒治制度之適用，俾利以
    機構內之處遇方式協助其戒除毒癮，亦得為不同條件或期限
    之緩起訴處分」等語，與修正前所定之「依法追訴」不同，
    則新法規定之附條件緩起訴處分與曾受「觀察、勒戒或強制
    戒治」之處遇，已無法等同視之。修正後毒品危害防制條例
    對於施用毒品者之思維，已擺脫以往側重於「犯人」身分之
    處罰，著重其為病患之特質，因此放寬觀察、勒戒或強制戒
    治制度之適用時機，以協助施用者戒除毒癮，復基於憲法應
    保障人民之生存權，及根據每個國民生存照顧需要提供基本
    給付之理念，對於經監獄監禁處遇後仍再犯之施用毒品者，
    更應恢復以機構內、外之治療協助其戒除毒癮，是以修正後
    毒品危害防制條例第20條第3項所謂「3年後再犯」，只要本
    次再犯（不論修正施行前、後）距最近1次觀察、勒戒或強
    制戒治執行完畢釋放，已逾3年者，即該當之，不因其間有
    無犯施用毒品罪經起訴、判刑或執行而受影響。亦即對於戒
    除毒癮不易者，唯有以機構內、外處遇及刑事制裁等方式交
    替運用，以期能控制或改善其至完全戒除毒癮。則被告縱為
    屢犯施用毒品罪之成癮慣犯，其間復曾因施用毒品罪，經起
    訴、判刑或執行，只要本次再犯施用毒品罪距其最近1次觀
    察、勒戒或強制戒治執行完畢釋放後，已逾3年者，既仍有
    修正後毒品危害防制條例第20條第3項規定之適用，依舉重
    明輕之法理，倘僅經檢察官為「附命緩起訴」而非起訴、判
    刑，不論有無完成戒癮治療，其再犯更有適用同條例第20條
    第3項規定，施以「觀察、勒戒或強制戒治」之必要（最高
    法院110年度台上字第2096號判決意旨參照）。
四、經查，被告前未曾因施用毒品案件經送觀察、勒戒，其於108年間，因施用毒品案件，經桃園地檢署檢察官以108年度毒偵字第582號為附命完成戒癮治療之緩起訴處分，緩起訴期間自108年7月23日起至110年1月22日止，期滿未經撤銷，並於109年6月17日履行完成戒癮治療程序等情，有臺灣高等法院被告前案紀錄表在卷可稽，並經本院調閱上開卷宗核閱屬實。本件檢察官雖以被告於110年1月10日晚上10時許施用第二級毒品之犯行，向本院聲請簡易判決處刑，惟揆諸前揭說明，被告雖曾經檢察官為附命完成戒癮治療之緩起訴處分，並經履行完成戒癮治療，惟仍與其曾受「觀察、勒戒或強制戒治」之處遇不同，無法等同視之，是本件應由檢察官依修正後毒品危害防制條例第20條、第24條等規定，基於一次性之整體規劃而重啟處遇程序，視被告個案情形，是否適合觀察、勒戒或強制戒治，或給予多元附條件緩起訴處分之機會，不得逕行聲請簡易判決處刑。從而，檢察官逕予聲請簡易判決處刑，程序違背規定，且無從補正，爰不經言詞辯論，逕為不受理判決之諭知。　
五、至扣案之吸食器1組，是否符合刑法第40條規定得單獨聲請 
         宣告沒收，另由檢察官依職權為適法處理，附此敘明
    。
據上論斷，應依刑事訴訟法第452條、第303條第1款、第307條，
判決如主文。
本案經檢察官林暐勛聲請以簡易判決處刑。 
中　　華　　民　　國　　111 　年　　2 　　月　　25　　日
                  刑事第九庭    法　官　蔣彥威
以上正本證明與原本無異。
如不服本判決應於收受判決後20日內向本院提出上訴書狀，並應
敘述具體理由。其未敘述上訴理由者，應於上訴期間屆滿後20日
內向本院補提理由書(均須按他造當事人之人數附繕本)「切勿逕
送上級法院」。 
　　　　　　　　　　　　　　　  書記官　賴葵樺
中　　華　　民　　國　　111 　年　　2 　　月　　25　　日